【裁判字號】    97,聲,1400
【裁判日期】    970417
【裁判案由】    聲明異議
【裁判全文】
臺灣板橋地方法院刑事裁定              97年度聲字第1400號
異  議  人
即受 刑 人  甲○○
上列異議人即受刑人因違反廢棄物清理法等案件（本院95年度訴
字第197 號），對於臺灣板橋地方法院檢察署檢察官之執行指揮
命令（97年度執字第3793號）聲明異議，本院裁定如下：
    主  文
異議駁回。
    理  由
一、聲明異議意旨略以：異議人即受刑人甲○○因違反廢棄物清
    理法案件，已向臺灣板橋地方法院檢察署檢察官聲請易科罰
    金，但遭否准。惟短期自由刑向來弊多於利，刑法於民國94
    年2 月2 日修正刑法第41條放寬易科罰金標準，其修法理由
    「按易科罰金制度旨在救濟短期自由刑之流弊，性質屬易刑
    處分，故在裁判宣告之條件上，不宜過於嚴苛」等語，即可
    證明之。今異議人平日有正當工作，又需照護無工作之配偶
    及2 歲及1 歲之年幼孫女，倘否准半百之齡又身患疾病之異
    議人易科罰金，似不符刑罰之目的。為此，依刑事訴訟法第
    484 條規定，對檢察官之上開執行處分聲明異議，請予撤銷
    原處分，並由檢察官另為妥適之處分云云。
二、按犯最重本刑為5 年以下有期徒刑以下之刑之罪，而受6 個
    月以下有期徒刑或拘役之宣告，因身體、教育、職業、家庭
    之關係或其他正當事由，執行顯有困難者，得以1 元以上3
    元以下折算1 日，易科罰金。但確因不執行所宣告之刑，難
    收矯正之效，或難以維持法秩序者，不在此限，民國95年7
    月1 日修正施行前之刑法第41條第1 項定有明文（本件確定
    判決係經比較新舊法適用結果，依上揭修正前規定諭知易科
    罰金之折算標準）。然有期徒刑或拘役得易科罰金之案件，
    法院所諭知者，僅係如易科罰金之折算標準而已，至於是否
    准予易科罰金，係賦予執行檢察官視個案具體情形，依前開
    法律規定裁量之權能，亦即執行檢察官應考量受刑人之身體
    、教育、職業或家庭關係等因素，並審酌其如不接受有期徒
    刑或拘役之執行，是否難達科刑之目的、收矯正之成效或維
    持法秩序等，以作為其裁量是否准予易科罰金之憑據，非謂
    受刑人一有身體、教育、職業、家庭等事由，或暫時無法執
    行，執行檢察官即必然應准予易科罰金。
三、經查：
（一）本件異議人即受刑人甲○○因違反廢棄物清理法案件，經
      本院以95年度訴字第197 號刑事判決判處有期徒刑1 年，
      併科罰金新臺幣200 萬元；減為有期徒刑6 月，併科罰金
      新臺幣100 萬元，有期徒刑部分如易科罰金，以銀元300
      元折算1 日，罰金部分如易服勞役，以罰金總額與6 個月
      之日數比例折算，於97年1 月31日確定在案。嗣異議人於
      97年4 月7 日到案聲請易科罰金，經執行檢察官否准後，
      異議人隨即逃匿無蹤，臺灣板橋地方法院檢察署業於97年
      4 月8 日對異議人發布通緝等情，此經本院依職權調閱臺
      灣板橋地方法院檢察署97年度執字第3793號執行卷宗查核
      無訛，並有臺灣高等法院被告全國通緝紀錄表1 份存卷可
      稽。而異議人聲請易科罰金，執行檢察官係以：受刑人自
      93年間起以埋暗管排污水方式，縱以遭查獲6 日計算，即
      排放超過5400噸之廢水進入大漢溪，嚴重污染環境及大漢
      溪河水，且非法竊佔國有土地高達24005 平方公尺，罪刑
      重大，非執行徒刑，難收矯正之效及維持法秩序為由，認
      與刑法第41條規定有所未合，而駁回受刑人易科罰金之聲
      請，此亦有臺灣板橋地方法院檢察署聲請易科罰金案件審
      核表1 份在卷可憑。
（二）依本案確定判決所認定之犯罪事實：「(一)被告甲○○係得
      陞貨運有限公司（下稱「得陞公司」）之實際負責人，負
      責得陞公司位在台北縣樹林市○○街277 號旁之洗砂及處
      理廢棄物等場所之現場營運業務。詎被告甲○○明知得陞
      公司未經主管機關許可從事廢棄物清除、處理業務，仍擅
      自在上該處所以有償收費方式從事營建廢棄物清除、處理
      業務，致嚴重污染環境及大漢溪河水，僅以查獲之民國93
      年8 月17日、18日、19日及即93年11月10日、11日、12日
      等六日之紀錄顯示，運至該處排放之廢棄土至少有566 車
      次，以每車次0.8 噸計，所處理之廢棄物即約達5433噸，
      渠等並私設暗管排放污水於大漢溪，嚴重污染環境及大漢
      溪。(二)被告甲○○復明知坐落臺北縣樹林市○○段第35、
      35-1、36、36-1、42、42-1、80、80-1地號，及坐落同市
      ○○段第573 、573-1 、573-2 、573-3 、573-4 、573-
      5 、573-6 、574-1 、574-2 、574-5 等地號土地（面積
      共計24005.78平方公尺），均係國有土地，竟意圖為自己
      不法之所有，未經財政部國有財產局同意，自85年間起，
      將上開土地作為得陞公司停放車輛及廢棄物處理之場地，
      而以此方式竊佔上開國有土地。」足認異議人貪圖暴利，
      漠視法律秩序，擅自竊佔國有土地藉以違法經營洗砂及營
      建廢棄物之清除、處理業務，嚴重破壞環境生態及國民健
      康，惡害至深且鉅。且異議人係以有償收費方式從事上開
      業務，衡情已獲取相當之犯罪所得，此由本案確定判決諭
      知併科罰金新臺幣200 萬元，減為新臺幣100 萬元，異議
      人仍有餘裕就有期徒刑部分聲請易科罰金，不難窺知。是
      執行檢察官認為本案所處之有期徒刑，如准予易科罰金，
      難收矯正之效，且難以維持法秩序，洵屬有據。參以異議
      人於97年4 月7 日到案聲請易科罰金，經執行檢察官否准
      後，竟然隨即逃匿無蹤，顯見異議人反社會性格嚴重，視
      法令於無物。益徵執行檢察官駁回受刑人易科罰金之聲請
      ，核無不當。
（三）聲明異議意旨雖稱：短期自由刑向來弊多於利，不宜過於
      嚴苛云云。惟本案係經執行檢察官考量個案具體情形後，
      認為如准予易科罰金，難收矯正之效，且難以維持法秩序
      ，始依法否准易科罰金之聲請，已如前述，難謂過苛。另
      異議意旨所稱：異議人平日有正當工作，又需照護無工作
      之配偶及2 歲及1 歲之年幼孫女，且是半百之齡、身患疾
      病云云。然異議人之配偶廖林素理係45年間出生，適值壯
      年，且其長子廖書賢、長媳蔣孝萱均為成年人，異議人所
      指年幼孫女即係渠二人所生之女，均共同生活，此有異議
      人提出之戶籍謄本影本可稽，堪認於短期之內應有自我謀
      生及彼此照料家中成員之能力，難認必需受刑人在家照顧
      不可。又異議人係46年間出生，正值壯盛之年，所提臺灣
      礦工醫院診斷證明書固記載罹有高血壓、左脛腓骨遠端骨
      折合併不良癒合及鄰近關節骨性關節炎，惟均非屬應立即
      進行治療之重大急迫傷病，不致構成入監執行之障礙。縱
      認異議人上開所述非虛，今受刑人觸犯刑典，且有入監執
      行矯正之必要，不能憑以指摘檢察官指揮將受刑人發監執
      行有何不當。從而，本件聲明異議為無理由，應予駁回。
四，依刑事訴訟法第486 條，裁定如主文。
中    華    民    國    97    年    4     月    17    日
                  刑事第十五庭  法  官  朱嘉川
以上正本證明與原本無異。
如不服本裁定，應於送達後5 日內向本院提出抗告狀。
                                書記官  陳聖儒
中    華    民    國    97    年    4     月    17    日


司法院資訊處製作；財團法人民間司法改革基金會備份。
